【裁判字號】    89,台上,2931
【裁判日期】    890525
【裁判案由】    業務過失致人於死
【裁判全文】
最高法院刑事判決                              八十九年度台上字第二九三一號
    上  訴  人  甲○○
                        送達.
右上訴人因業務過失致人於死案件，不服台灣高等法院中華民國八十七年四月十四日
第二審判決 (八十六年度交上訴字第一七二號，起訴案號：台灣板橋地方法院檢察署
八十六年度偵續字第六十七號) ，提起上訴，本院判決如左：
    主  文
原判決撤銷，發回台灣高等法院。
    理  由
本件原判決認定上訴人甲○○以開車送貨為附隨業務，為從事駕駛業務之人。於民國
八十五年六月十四日十九時四十分許，駕駛小貨車沿台北縣板橋市○○路○段由東往
西方向行駛，途經台北縣板橋市浮洲橋沙崙端附近，應注意在市區道路時速不得超過
四十公里，並隨時採取必要之安全措施，復無不能注意之情事，竟疏未注意，仍以時
速六、七十公里疾駛，適許玉春駕駛小客車由台北縣樹林市往板橋市方向行駛，違規
在該處迴轉，上訴人煞車不及而撞上小客車，致許玉春顱內出血而死亡等情。因而撤
銷第一審諭知無罪之判決，改判論處上訴人從事業務之人，因業務上之過失致人於死
罪刑。固非無見。
惟查：(一)汽車駕駛人對於防止危險發生之相關交通法規，業已遵守，並盡相當之注意
義務，如無特別情事，自得信賴參與交通行為之對方，亦能遵守交通法規，同時為必
要之注意，謹慎採取適當之行動，而對其不可預知之違規行為，即無注意防免之義務
。所謂特別情事，係指對於對方違規行為所導致之危險，在不超越社會相當性之範圍
內，予以相當之注意，即可防免結果之發生者而言。又汽車在雙向二車道行駛時，在
劃有分向限制線之路段，不得駛入來車之車道內，亦不得迴車，道路交通安全規則第
九十七條第二款、第一百零六條第二款分別定有明文。依卷內道路交通事故調查報告
表(一)現場圖及現場照片顯示，本件車輛肇事後，許玉春駕駛之小客車停置於上訴人行
駛之車道內，其左前車頭距上訴人之小貨車右前車頭一點七公尺，小貨車兩輪之煞車
痕分別為三點二公尺及二點二公尺，煞車痕起點距小貨車右前車頭九點八公尺（見相
驗卷第九、十五、十六頁）。原判決認定許玉春係因違規跨越雙黃線迴轉，侵入上訴
人之來車道肇致車禍。如果無訛，則許玉春違規跨越雙黃線迴轉之際，以上訴人行車
當時之反應距離及煞車距離計算，能否有效採取防免措施？依通常情形，是否為一般
人所猝不及防？有無特別情事，得以排除上訴人對其駕駛行為之正當信賴？倘上訴人
依規定之限速行駛，是否猶能避免結果之發生？饒有深入探求之餘地。此與判斷上訴
人有無過失責任攸關，原判決未遑詳加調查，即遽認上訴人因超速行駛而有過失責任
，難謂無應於審判期日調查之證據而未予調查之違法。(二)有罪判決書之事實一欄，為
適用法令之根據，舉凡與論罪科刑有關之事項，均應詳細調查，明白認定，始屬適法
。上訴人於警訊供稱：「（肇事）當時視線非常良好……發生車禍後我則打一一○報
案，再回到發生地點幫忙。」證人即參與現場救護之邱昆龍亦稱：「（車禍）是甲○
○報案。是救護車送到亞東醫院。」等語。又道路交通事故調查報告表(二)記載：「報
案人姓名：甲○○。身分：肇事駕駛人」（見相驗卷第四頁反面、第六頁反面、第九
頁反面）。倘屬不虛，則上訴人是否在犯罪未發覺前，即已向該管公務員自首其犯行
，而符合自首之要件，即非無疑。原審就此卷存之資料，未詳加調查，復未敘明不予
採納之理由，亦有違誤。上訴意旨指摘原判決違背法令，尚非全無理由，應認有撤銷
發回更審之原因。又刑事訴訟法第九十五條規定之告知義務，於第二審審判同在準用
之列，更審時併希注及之，合行指明。
據上論結，應依刑事訴訟法第三百九十七條、第四百零一條，判決如主文。
中      華      民      國    八十九    年      五      月    二十五    日
                              最高法院刑事第六庭
                                  審判長法官  紀  俊  乾
                                        法官  黃  正  興
                                        法官  陳  東  誥
                                        法官  張  春  福
                                        法官  韓  金  秀
      右正本證明與原本無異
                                              書  記  官
中      華      民      國    八十九    年      五      月     三十     日


司法院資訊處製作；財團法人民間司法改革基金會備份。
